臺灣高等法院臺中分院刑事判決
110年度上訴字第2189號
上  訴  人  臺灣彰化地方檢察署檢察官  
被      告  莊上宏


            莊宏明


            黃裕加


            劉晉佐


            張鴻昱

                    住彰化縣○○鄉○○村○○路0段000巷0                        號
            林俊言


            陳文祥



上列上訴人因被告等傷害等案件，不服臺灣彰化地方法院110年
度訴字第12號中華民國110年10月8日第一審判決（起訴案號：臺
灣彰化地方檢察署109年度偵字第7915號），提起上訴，本院判
決如下：
    主  文
原判決撤銷。
戊○○犯意圖供行使之用而攜帶兇器，在公共場所聚集三人以上
首謀施強暴罪，處有期徒刑陸月，如易科罰金，以新臺幣壹仟元
折算壹日。
己○○、辛○○、丁○○、乙○○、庚○○共同犯意圖供行使之用而攜帶兇
器，在公共場所聚集三人以上下手實施強暴罪，各處有期徒刑陸
月，如易科罰金，均以新臺幣壹仟元折算壹日。
壬○○共同犯剝奪他人行動自由罪，處有期徒刑肆月，如易科罰金
，以新臺幣壹仟元折算壹日。
扣案之鋁質球棒壹支，沒收。
    犯罪事實
一、戊○○於民國109年6月6日清晨3時30分許，與丙○○於電話中發
    生爭吵，兩人遂相約在彰化縣北斗鎮斗中路、東斗路與復興
    路口之圓環（下稱第一現場）見面，戊○○知悉彰化縣北斗鎮
    斗中路、東斗路與復興路口之圓環係公共場所，倘於該處聚
    集三人以上而發生衝突，顯足以造成公眾或他人恐 懼不安
    ，竟仍基於意圖供行使之用而攜帶兇器在公共場所聚集三人
    以上首謀實施強暴及妨害自由之犯意，糾集亦有意圖供行使
    之用而攜帶兇器在公共場所聚集三人以上實施強暴及妨害自
    由犯意之胞弟己○○及友人辛○○、壬○○一同前往，己○○再糾集
    亦有意圖供行使之用而攜帶兇器在公共場所聚集三人以上實
    施強暴及妨害自由犯意之丁○○、乙○○及真實姓名年籍不詳之
    成年男子2名亦一同前往，又乙○○再糾集亦有意圖供行使之
    用而攜帶兇器在公共場所聚 集三人以上實施強暴及妨害自
    由犯意之庚○○亦一同前往， 戊○○等9人遂於同日上午5時30
    分許，駕駛3輛自用小客車抵達上開相約之圓環，渠等見到
    丙○○後，己○○、辛○○、乙○○、丁○○、庚○○與不詳成年男子2
    人即共同基於意圖供行使之用而攜帶兇器在公共場所聚集三
    人以上下手實施強暴之犯意聯絡，壬○○則基於意圖供行使之
    用而攜帶兇器在公共場所聚集三人以上施強暴在場助勢之犯
    意聯絡，由庚○○持鋁質球棒1支、不詳男子1名持錏管1支及
    己○○、乙○○、辛○○、丁○○及不詳男子1名徒手，毆打丙○○之
    頭、臉，於丙○○被毆倒地時，渠等又朝其背部、頭部、四肢
    毆打，壬○○則在旁助勢，而以此方式意圖供行使之用而攜帶
    兇器聚集三人以上首謀、下手、在旁助勢實施強暴，之後渠
    等再將丙○○強押坐上辛○○所駕駛之車號000-0000號自用小客
    車，帶離現場，以此方式剝奪丙○○之行動自由，隨即駕車先
    將丙○○押至彰化縣北斗鎮斗功路303巷旁之空地（下稱第二
    現場），於同日5時40分許，一行人到達後，即將丙○○拖下
    車丟在該空地上，再由己○○、丁○○及不詳姓名男子2名持球
    棒、錏管或徒手毆打丙○○頭部、背部、胸部及四肢，庚○○、
    辛○○、乙○○、壬○○則在旁助勢，之後再將丙○○強押上車號00
    0-0000號自用小客車，帶離現場，載往彰化縣○○鎮○○路00號
    工廠（下稱第三現場），於同日6時許，一行人到達該工廠
    後，即將丙○○強行拖下車並帶入工廠內，由丁○○、己○○及其
    餘人等2人拿工廠內之塑膠管、紙棒或徒手毆打丙○○，丙○○
    因先後在三現場遭毆打，而受有鼻子鈍傷、左耳鈍傷、胸部
    挫傷、腦震盪、右側肩膀、大腿挫傷、左側手肘挫傷、雙側
    手肘擦傷、左側膝部擦傷等傷害（戊○○、己○○、庚○○、壬○○
    、辛○○、丁○○、乙○○所涉傷害罪部分，業經原審判決不受理
    ，詳後述），嗣於同日上午6時30分許，戊○○與壬○○始開車
    載丙○○返家，丙○○於下車返家後始獲行動自由。
二、案經丙○○訴由彰化縣警察局北斗分局報請臺灣彰化地方檢察
    署檢察官偵查起訴。
    理  由
壹、關於證據能力部分：
一、被告以外之人於偵查中向檢察官所為之陳述，除顯有不可信
    之情況者外，得為證據，刑事訴訟法第159條之1第2 項定有
    明文，而該條之立法理由係認被告以外之人（包括證人、鑑
    定人、告訴人、被害人及共同被告等）之陳述如在法官面前
    為之，因其任意陳述之信用性係在已受確定保障之情況下所
    為，自得作為證據。而現階段刑事訴訟法規定檢察官代表國
    家偵查犯罪、實施公訴，依法其有訊問被告、證人及鑑定人
    之權，證人、鑑定人且須具結，而實務運作時，檢察官偵查
    中向被告以外之人所取得之陳述，原則上均能遵守法律規定
    ，不致違法取供，其可信度極高，職是，被告以外之人前於
    偵查中已具結而為證述，除反對該項供述得具有證據能力之
    一方，已釋明「顯有不可信之情況」之理由外，即不宜遽指
    該證人於偵查中之陳述不具證據能力。本件證人即告訴人丙○○於偵查中在檢察官前所為陳述，已經依法具結，前揭證人
    未提及檢察官在訊問時有不法取供之情形，被告戊○○、己○○
    、庚○○、壬○○、辛○○、丁○○、乙○○亦未釋明上開證人之陳述
    有何顯不可信之情況，依上開規定，上開證人於偵查中之證
    述自具有證據能力。
二、按被告以外之人於審判外之言詞或書面陳述，除法律有規定
    者外，不得作為證據，刑事訴訟法第159條第1項定有明文；
    次按被告以外之人於審判外之陳述，雖不符前4條之規定，
    而經當事人於審判程序同意作為證據，法院審酌該言詞陳述
    或書面陳述作成時之情況，認為適當者，亦得為證據；當事
    人、代理人或辯護人於法院調查證據時，知有第159條第1 
    項不得為證據之情形，而未於言詞辯論終結前聲明異議者，
    視為有前項之同意，同法第159條之5規定甚明。本案所據以
    認定被告犯罪事實之證據，其中屬傳聞證據部分，因被告戊○○、己○○、庚○○、壬○○、辛○○、丁○○、乙○○及檢察官於本院
    準備程序均同意有證據能力（見本院卷第93至94頁），且被
    告戊○○、己○○、庚○○、壬○○、辛○○、丁○○、乙○○及檢察官於
    本院審理時對於本判決所引用下列各項被告以外之人於審判
    外之陳述，均不爭執證據能力（見本院卷第195至198頁），
    再被告戊○○等人及檢察官於本院言詞辯論終結前，均未對於
    證據能力聲明異議，依刑事訴訟法第159條之5之規定，視為
    同意上開證據具備證據能力，本院認亦無違法或不當之情況
    ，是該傳聞證據均具備證據能力。
三、又傳聞法則乃對於被告以外之人於審判外之言詞或書面陳述
    而為之規範。本案判決以下引用之其餘非供述證據，無刑事
    訴訟法第159條第1項規定傳聞法則之適用，因與本案待證事
    實具有關聯性，且無證據證明係公務員違法取得之物，依法
    自得作為證據。
貳、實體部分：
一、認定犯罪事實所憑之證據及理由：
  ㈠訊據被告戊○○、己○○、庚○○、壬○○、辛○○、丁○○、乙○○於警
    詢、偵訊、原審及本院準備程序與審理時均坦承不諱（見10
    9年度偵字第7915號卷〈下稱偵卷〉第15至102頁、第298至304
    頁；原審卷第260頁、第274至276頁；本院卷第96至97頁、
    第201至202頁），核與證人即告訴人丙○○於警詢及偵訊證述
    之情節（見偵卷第103至114頁、第271至274頁）相符，並有
    員林基督教醫院電腦診斷書、彰化縣警察局北斗分局扣押筆
    錄、扣押物品收據、扣押物品目錄表、扣案鋁質球棒照片1
    幀、監視錄影畫面截圖16幀、現場照片8幀、臉書messenger
    對話紀錄截圖4幀在卷可稽（見偵卷第115頁、第117至133頁
    、第135至145頁），此外，復有鋁質球棒1支扣案可資佐證
    ，足認被告戊○○、己○○、庚○○、壬○○、辛○○、丁○○、乙○○上
    開任意性之自白核與事實相符，並有上開證據足資佐證，自
    堪信為真實。
  ㈡關於被告戊○○、己○○、庚○○、壬○○、辛○○、丁○○、乙○○等人
    公然聚眾施強暴犯行部分：　
　⒈所謂公共場所指多數人公共使用或聚集之場所，而公眾得出
    入之場所則係指不特定人可得隨時出入之場所而言。觀諸卷
    附警方所拍攝之刑案現場照片所示（見偵卷第135至137頁）
    ，本件被告戊○○、己○○、庚○○、壬○○、辛○○、丁○○、乙○○及
    姓名不詳之男子2名聚集施強暴之第一地點即彰化縣北斗鎮
    斗中路、東斗路與復興路口之圓環，當屬公共場所；而第二
    地點即彰化縣北斗鎮斗功路303巷旁之空地，與鋪設有柏油
    路面之303巷馬路相連，可從303巷 馬路直接進入該空地，
    亦無封閉或禁止他人進入之情形，顯係不特定人均得隨時進
    入，是該空地自屬公眾得出入之場所甚明。
　⒉又刑法第150條係以在公共場所或公眾得出入之場所有「聚集
    」之行為為其構成要件，亦即行為不論其在何處、以何種聯
    絡方式（包括社群通訊軟體）聚集，其係在遠端或當場為之
    ，均為本條之聚集行為，且包括自動與被動聚集之情形，亦
    不論是否係事前約定或臨時起意者均屬之，而聚集之人數明
    定為三人以上，亦不受限於須隨時可以增加之情形，此乃因
    上開行為對於社會治安與秩序，均易造成危害之故（刑法第
    150條引用同該法第149條之修正理由參照）。查本案係由被
    告戊○○先糾集其胞弟即被告己○○及友人即被告壬○○、辛○○一
    同前往，再由被告己○○打電話予被告丁○○、乙○○、姓名不詳
    之男子2名，糾集其等一同前往，又由被告乙○○糾集在旁之
    被告庚○○亦一同前往，是以被告○○○、辛○○、壬○○、丁○○、
    乙○○、庚○○及不詳姓名男子2人，係分別經被告戊○○、○○○、
    乙○○等人聯絡、糾集到場，並於第一現場即公共場所路口圓
    環，持鋁質球棒、錏管或徒手毆打告訴人，被告等再將告訴
    人強押至第二現場即公眾得出入之場所斗中路303巷旁空地 
    ，持鋁質球棒或徒手毆打告訴人，已如前述。是綜合整體脈
    絡及被告戊○○、己○○、庚○○、壬○○、辛○○、丁○○、乙○○等人
    所外顯之客觀舉措，已可認被告己○○、庚○○、壬○○、辛○○、
    丁○○、乙○○等人有對他人下手施以強暴之犯意，至為明瞭。
　⒊本罪之成立，客觀上係三人以上，在公共場所或公眾得出入
    之場所聚集，進而實行強暴或脅迫（例如：鬥毆、毀損或恐
    嚇等行為），不論是對於特定人或不特定人為之，已造成公
    眾或他人之危害、恐懼不安，且行為人主觀上就此有所認識
    而仍為本罪構成要件之行為者，即該當本罪之構成要件（刑
    法第150條立法理由參照）。準此，被告己○○、庚○○、壬○○
    、辛○○、丁○○、乙○○等人經被告戊○○、己○○、乙○○聯絡而聚
    集後，即出於在公共場所或公眾得出入之場所，對他人下手
    實施強暴之犯意，而為本件毆傷及強押告訴人之行為，立法
    論上即推認渠等所為造成公眾或他人之危害、恐懼不安，業
    已妨害社會安寧秩序，而該當本罪罪名，至實際上是否果有
    造成社會安寧秩序之危害，在所不問。況稽之本件案發地點
    係屬公共場所或公眾得出入之場所，而案發時間則係在早晨
    5時30分之後，足認一般人車均極易經過而得以見聞，實際
    上亦當已危及社會安寧秩序無疑。
　⒋按刑法上所謂「首謀」，係指犯罪之行為主體為多數人，其
    中首倡謀議，而處於得依其意思，策劃、支配團體犯罪行為
    之地位者而言（最高法院103年度台上字第1904號判決意旨
    參照）。告訴人與被告己○○原係朋友，因告訴人認其在外面
    亂講話，故以通訊軟體要被告己○○不要亂講話，嗣被告戊○○
    與告訴人通話時，發生口角，被告戊○○與告訴人即相約在北
    斗圓環見面，惟被告戊○○即先糾集被告己○○、壬○○、辛○○一
    同前往，再由被告己○○打電話予被告丁○○、乙○○、姓名不詳
    之男子2名，糾集其等一同前往，又由被告乙○○糾集在旁之
    被告庚○○亦一同前往，業如前述，是以被告戊○○與告訴人見
    面，當無另外要被告己○○、壬○○、辛○○等多人到場之必要，
    然被告戊○○竟仍邀眾到場，可知被告戊○○應係因與告訴人發
    生口角後心生不滿，始欲找他人前來，其有報復或尋釁滋事
    之想法，已不言可喻，而在此種狀況下，其自當知悉倘其通
    知被告己○○、壬○○、辛○○一同到場，並由被告己○○要邀集他
    人到場，勢將聚集三人以上與告訴人發生肢體衝突，其竟仍
    執意為之，終至發生本件被告己○ ○等人對告訴人實施強暴
    之情事，顯見被告戊○○確處於首倡謀議，而得依其意思策劃
    、支配本件對告訴人施強暴之「首謀」地位，其已該當首謀
    之犯行甚明。又其等所持之鋁質球棒、錏管既可毆人成傷，
    顯然質地堅硬，且具有相當之重量，當屬客觀上顯然具有危
    險性，足以對人之生命、身體、安全構成威脅之兇器無疑。
　⒌參考我國實務常見之群聚鬥毆危險行為態樣，慮及行為人意
    圖供行使之用而攜帶兇器或者易燃性、腐蝕性液體，抑或於
    車輛往來之道路上追逐，對往來公眾所造成之生命身體健康
    等危險大增，破壞公共秩序之危險程度升高，而有加重處罰
    之必要，爰增訂第二項…（109 年1 月15日刑法第149 條修
    正理由參照）」。查本案同案被告戊○○糾集被告己○○、辛○○
    、壬○○、丁○○、乙○○、庚○○共同為上開犯行，其等於案發前
    已知此行目的係為找告訴人尋釁，而分持鋁質球棒、錏管等
    物，共同前往告訴人住處前，之後被告等人又持鋁質球棒、
    錏管毆打告訴人，已可認其等於聚集過程中，主觀上已有將
    對他人施以強暴之認識或故意甚明。又其等所持之鋁質球棒
    、錏管既可傷人或破壞物品，且質地堅硬，當屬客觀上顯然
    具有危險性，足以對人之生命、身體、安全構成威脅之兇器
    無疑，自應認其等均已符合刑法第150條第2項第1款之要件
    。又被告等人知道其等為了為本案犯行，有攜帶兇器之事實
    ，卻仍一同前往第一現場及第二現場，則被告等人對於「意
    圖供行使之用而攜帶兇器」乙節顯均具有犯意聯絡，被告等
    人本質上為共同正犯，只是因為刑法第150條第1項針對「首
    謀」、「下手實施」、「在場助勢」此3種態樣作出不同之
    規定。惟上開實務見解及刑法第150條第2項並沒有要將加重
    條件排除在共同正犯之外的意思，且如聚集三人以上在公眾
    得出入之場所施暴時，無論是「首謀」、「下手實施」或「
    在場助勢」之人何人攜帶兇器，均可能使整體產生之危險，
    因相互利用兇器之可能性增高，而被告等人均認已符合刑法
    第150條第2項第1款之要件。
　⒍綜上，足認被告戊○○為本件意圖供行使之用而攜帶兇器公然
    聚眾施強暴脅迫犯行之首謀，被告己○○、辛○○、丁○○、乙○○
    、庚○○等人為下手實施者，至於被告壬○○否認下手毆打告訴
    人，且無證據足以證明其有下手施強暴，故僅得認定其為在
    場助勢者。
　㈢綜上所述，本案事證已臻明確，被告戊○○、己○○、壬○○、辛○○、丁○○、乙○○、庚○○上開剝奪他人行動自由及意圖供行使
    之用而攜帶兇器公然聚眾施强暴犯行均堪認定，應依法予以
    論罪科刑。
三、論罪部分：
  ㈠核被告戊○○所為，係犯刑法第150條第2項第1款、第1項後段
    之意圖供行使之用而攜帶兇器，在公共場所聚集三人以上首
    謀施強暴罪、同法第302條第1項剝奪他人行動自由罪；被告
    己○○、辛○○、丁○○、乙○○、庚○○等人所為，均係犯刑法第15
    0條第2項第1款、第1項後段意圖供行使之用而攜帶兇器，在
    公共場所聚集三人以上下手實施強暴罪、同法第302條第1項
    剝奪他人行動自由罪；被告壬○○所為，係犯刑法第150條第2
    項第1款、第1項前段意圖供行使之用而攜帶兇器，在公共場
    所聚集三人以上施強暴在場助勢罪、同法第302條第1項剝奪
    他人行動自由罪。
　㈡公訴意旨雖漏未就被告戊○○、己○○、辛○○、丁○○、乙○○、庚○○、壬○○等人所犯刑法第150條第2項第1款、第1項前段、後
    段之意圖供行使之用而攜帶兇器在公共場所或公眾得出人之
    場所聚集三人以上所為，係犯刑法第150條第2項第1款、第1
    項意圖供行使之用而攜帶兇器在公共場所聚集三人以上首謀
    、下手實施、在場助勢施強暴罪提起公訴，惟其等此部分犯
    行與其等經起訴之刑法第302條第1項剝奪他人行動自由罪有
    想像競合犯之一罪關係，且亦經本院於審理時告知被告戊○○
    、己○○、辛○○、丁○○、乙○○、庚○○、壬○○等人涉犯之罪名包
    含上揭刑法第150條之罪名（見本院卷第192頁） ，並予其
    等表示意見之機會，已無礙其等之防禦權，是以本院自得併
    予審理。
　㈢按共犯在學理上，有「任意共犯」與「必要共犯」之分，前
    者指一般原得由一人單獨完成犯罪而由二人以上共同實施之
    情形，當然有刑法總則共犯規定之適用；後者係指須有二人
    以上之參與實施始能成立之犯罪而言。且「必要共犯」依犯
    罪之性質，尚可分為「聚合犯」與「對向犯」，其二人以上
    朝同一目標共同參與犯罪之實施者，謂之「聚合犯」，如刑
    法分則之公然聚眾施強暴、脅迫罪、參與犯罪結社罪、輪姦
    罪等是，因其本質上即屬共同正犯，故除法律依其首謀、下
    手實施或在場助勢等參與犯罪程度之不同，而異其刑罰之規
    定時，各參與不同程度犯罪行為者之間，不能適用刑法總則
    共犯之規定外，其餘均應引用刑法第28條共同正犯之規定（
    最高法院81年台非字第233號判例意旨參照）。準此，被告
    己○○、辛○○、丁○○、乙○○、庚○○就上開攜帶兇器在公共場所
    聚集三人以上下手實施強暴犯行，有犯意聯絡及行為分擔，
    均為共同正犯。又被告戊○○、己○○、辛○○、丁○○、乙○○、庚○○、壬○○就上開妨害自由犯行，有犯意聯絡及行為分擔，均
    為共同正犯。 
  ㈣被告戊○○就上開意圖供行使之用而攜帶兇器在公共場所聚集
    三人以上首謀施強暴犯行及剝奪他人行動自由犯行，為想像
    競合犯，應從一重之意圖供行使之用而攜帶兇器在公共場所
    聚集三人以上首謀施強暴罪處斷。被告己○○、辛○○、丁○○、
    乙○○、庚○○等人就上開意圖供行使之用而攜帶兇器在公共場
    所聚集三人以上下手實施強暴犯行及剝奪他人行動自由犯行
    ，為想像競合犯，應從一重之意圖供行使之用而攜帶兇器在
    公共場所聚集三人以上下手實施強暴罪處斷。被告壬○○就上
    開意圖供行使之用而攜帶兇器在公共場所聚集三人以上施強
    暴在場助勢犯行及剝奪他人行動自由犯行，為想像競合犯，
    應從一重之剝奪他人行動自由罪處斷。
　㈤次按刑法第150 條第1 項規定：「在公共場所或公眾得出入
    之場所聚集三人以上，施強暴脅迫者，在場助勢之人，處1
    年以下有期徒刑、拘役或10萬元以下罰金；首謀及下手實施
    者，處6 月以上5 年以下有期徒刑」；同條第2 項則規定：
    「犯前項之罪，而有下列情形之一者，得加重其刑至2 分之
    1 ：一、意圖供行使之用而攜帶兇器或其他危險物品犯之。
    二、因而致生公眾或交通往來之危險」，該規定係就犯罪類
    型變更之個別犯罪行為得裁量予以加重，成為另一獨立之罪
    名（尚非概括性之規定，即非所有罪名均一體適用），屬於
    刑法分則加重之性質，惟依上述規定，係稱「得加重…」，
    而非「加重…」或「應加重…」，故法院對於行為人所犯刑法
    第150 條第2 項第1 款、第1 項後段之行為，是否加重其刑
    ，即有自由裁量之權，且倘未依該項規定加重，其法定最重
    本刑仍為有期徒刑5 年，如宣告6 月以下有期徒刑，自仍符
    合刑法第41條第1 項前段所規定得易科罰金之要件，即應一
    併諭知易科罰金之標準，始為適法。而本院審酌全案起因被
    告戊○○與告訴人於電話中發生爭吵，被告戊○○聚集眾人尋釁
    ，被告戊○○等人固持用可作為兇器之鋁質球棒、錏管實施強
    暴行為，然被告等人所為對於社會秩序安全之危害程度亦未
    因攜帶兇器而有顯著提升，認未加重前之法定刑應足以評價
    其等之犯行，尚無依刑法第150條第2項規定加重其刑之必要
    ，爰均不予加重其刑。又上開規定係就犯罪類型變更之個別
    犯罪行為得裁量予以加重，成為另一獨立之罪名，屬於刑法
    分則加重之性質，惟本院經裁量後未依該項規定加重，其法
    定最輕本刑及最重本刑則不予變動，如宣告6月以下有期徒
    刑，自仍符合刑法第41條第1項前段所規定得易科罰金之要
    件，附此敘明。
四、撤銷原判決之理由：
　　原審審理結果，以被告戊○○、己○○、辛○○、丁○○、乙○○、庚○○、壬○○等人剝奪他人行動自由犯行事證明確，予以論罪科
    刑，固非無見。惟查：被告戊○○除犯剝奪他人行動自由罪，
    亦同時犯意圖供行使之用而攜帶兇器，在公共場所聚集三人
    以上首謀實施強暴罪；被告己○○、辛○○、丁○○、乙○○、庚○○
    等人除犯剝奪他人行動自由罪，亦同時犯意圖供行使之用而
    攜帶兇器，在公共場所聚集三人以上下手實施強暴罪；而被
    告壬○○除犯剝奪他人行動自由罪，亦同時犯意圖供行使之用
    而攜帶兇器，在公共場所聚集三人以上施強暴在場助勢罪，
    是以原審僅論以被告戊○○、己○○、辛○○、丁○○、乙○○、庚○○
    、壬○○等人剝奪他人行動自由罪，自有適用法律違誤，應予
    以撤銷改判。
五、關於上訴理由之審酌：　　
　㈠檢察官上訴意旨略以：按量刑之輕重，固屬事實審法院得依
    職權自由裁量之事項，惟仍應受比例原則及公平原則之限制
    ，否則其判決即非適法。刑事審判旨在實現刑罰權分配的正
    義，故法院對有罪被告之科刑，應符合罪刑相當之原則，使
    輕重得宜，罰當其罪，以契合社會之法律感情，此所以刑法
    第57條明定科刑時應審酌一切情狀，尤應注意該條各款所列
    事項以為科刑輕重之標準（最高法院93年度臺上字第5073號
    判決要旨參照）。請審酌被告戊○○等7人僅因細故對告訴人
    有所不滿，竟不思以理性平和方式處理，反而共同攜帶球棒
    、錏管等兇器先毆打告訴人後，再將告訴人強押上車，載往
    到某空地繼續毆打施暴，已明顯蔑視法治，造成告訴人所受
    傷勢非輕與心理創傷甚鉅，所為實屬不該，自應予以嚴懲。
    即使告訴人業已與被告庚○○、辛○○、乙○○等3人和解而撤回
    傷害告訴，然就妨害自由罪部分，係非告訴乃論之罪，亦具
    有公益性，自不能僅以告訴人已與被告庚○○、辛○○、乙○○等
    3人和解為由，而予以被告戊○○等7人輕判，原審未論及刑法
    第150條之罪，且量刑較同類案件輕，其等因一時口角動用
    私刑，枉顧法紀，請撤銷原判決，另為適當合法之判決等語
    。
　㈡本院查：原判決就被告戊○○、己○○、辛○○、丁○○、乙○○、庚○○、壬○○等人既均有漏未論以刑法第150條第2項第1款、第1
    項後段、前段之違誤，已如前詳（詳理由欄貳、四所述），
    又刑法第150條第2項第1款、第1項後段之刑度又較刑法第30
    2條第1項剝奪他人行動自由罪之刑度重，是以原判決就被告
    戊○○、己○○、辛○○、丁○○、乙○○、庚○○、壬○○等人量刑即屬
    過輕，而有未洽，檢察官上訴為有理由，自應予以撤銷改判
    。
六、自為判決之科刑及審酌之理由：
　㈠爰以行為人之責任為基礎，審酌被告戊○○不思以理性方式處
    理與告訴人間之糾紛，詎其反而率然興事，聚集被告己○○、
    辛○○、丁○○、乙○○、庚○○、壬○○等人，意圖供行使之用而攜
    帶兇器，在公共場所聚集三人以上首謀（被告戊○○）、下手
    （被告己○○、辛○○、丁○○、乙○○、庚○○）、在場助勢（被告
    壬○○）實施強暴及剝奪告訴人之行動自由，已造成公眾或他
    人之危害、恐懼不安，妨害社會安寧秩序，並剝奪告訴人之
    行動自由，所為實無足取，惟念被告7人犯後終能坦承犯行
    ，且被告庚○○、乙○○、辛○○、戊○○、己○○、丁○○已與告訴人
    調解成立，此有南投縣○○鎮○○○○○000○○○○○00號調解書、本
    院111年度刑上移調字第18號調解筆錄1份在卷可稽（見原審
    卷第145至147頁；本院卷第223至224頁），堪認渠等均已有
    悔意，兼衡被告7人之犯罪動機、目的、手段、所生危害，
    及其等之智識程度、職業、家庭生活與經濟狀況等一切情狀
    ，分別量處如主文第二至四項所示之刑，並均諭知易科罰金
    之折算標準，以示懲儆。
  ㈡關於沒收部分：
    扣案之鋁質球棒1支，係被告乙○○所有，用以作為本案犯罪
    使用，業據被告乙○○、庚○○於原審審理時陳述甚詳（見原審
    卷第267至268頁），爰依刑法第38條第2項前段之規定，予
    以宣告沒收。
七、不另為不受理部分：
　㈠公訴意旨另以：被告戊○○、己○○、辛○○、丁○○、乙○○、庚○○
    、壬○○7人於上開時地，分持球棒或徒手毆打告訴人丙○○，
    終至告訴人受有鼻子鈍傷、左耳鈍傷、胸部挫傷、腦震盪、
    右側肩膀、大腿挫傷、左側手肘挫傷、雙側手肘擦傷、左側
    膝部擦傷之傷害，因認被告7人均另涉犯刑法第277條第1項
    傷害之罪嫌等語。
　㈡按告訴乃論之罪，告訴人於第一審辯論終結前，得撤回其告
    訴；告訴乃論之罪，對於共犯一人撤回告訴者，其效力及於
    其他共犯，刑事訴訟法第238條第1項、第239條分別定有明
    文。
　㈢經查，告訴人告訴被告7人涉犯之刑法第277條第1項傷害罪，
    依同法第287條前段規定，須告訴乃論。茲被告庚○○、乙○○
    、辛○○於110年2月25日與告訴人調解成立，並由告訴人於同
    日具狀撤回對被告庚○○、乙○○、辛○○之告訴，此有刑事撤回
    告訴狀、前揭調解書在卷可稽（見原審卷第143至159頁），
    揆諸上開說明，告訴人對被告庚○○、乙○○、辛○○撤回對其等
    傷害罪之告訴，效力亦及於其餘共同正犯，又因此部分所涉
    犯行如成立犯罪，與前述認定有罪之剝奪他人行動自由罪間
    具有想像競合犯之裁判上一罪關係，爰不另為公訴不受理之
    諭知。
本案經檢察官陳宗元提起公訴，檢察官林子翔提起上訴，檢察官
甲○○到庭執行職務。
中　　華　　民　　國　　111 　年　　3 　　月　　8 　　日
              刑事第二庭　  審判長法　官　何志通
                                  法　官　吳進發
                                  法　官　石馨文
以上正本證明與原本無異。
如不服本判決應於收受送達後二十日內向本院提出上訴書狀，其
未敘述上訴理由者，並得於提起上訴後二十日內向本院補提理由
書（均須按他造當事人之人數附繕本）「切勿逕送上級法院」。
因疫情而遲誤不變期間，得向法院聲請回復原狀。

                                  書記官  陳儷文
　　　　　　　　　　　　　　　　　
中　　華　　民　　國　　111 　年　　3 　　月　　8 　　日
附錄本案論罪科刑法條全文
中華民國刑法第150條
在公共場所或公眾得出入之場所聚集三人以上，施強暴脅迫者，
在場助勢之人，處1年以下有期徒刑、拘役或10萬元以下罰金；
首謀及下手實施者，處6月以上5年以下有期徒刑。
犯前項之罪，而有下列情形之一者，得加重其刑至二分之一：
一、意圖供行使之用而攜帶兇器或其他危險物品犯之。
二、因而致生公眾或交通往來之危險。
　　
中華民國刑法第302條
私行拘禁或以其他非法方法，剝奪人之行動自由者，處5年以下
有期徒刑、拘役或9千元以下罰金。
因而致人於死者，處無期徒刑或7年以上有期徒刑；致重傷者，
處3年以上10年以下有期徒刑。
第1項之未遂犯罰之。